臺灣高等法院刑事判決　　　　　　　　96年度上訴字第3238號
上　訴　人
即　被　告　丙○○
　　　　　　　　　　（現另案於臺灣桃園監獄執行中）
　　　　　　乙○○
共　　　同
指定辯護人　本院公設辯護人郭書益
上列上訴人即被告因違反毒品危害防制條例案件，不服臺灣桃園
地方法院九十五年度訴字第二五五六號，中華民國九十六年五月
十六日第一審判決（追加起訴案號：臺灣桃園地方法院檢察署九
十五年度偵字第二０七九八號），提起上訴，本院判決如下：
    主  文
原判決撤銷。
丙○○共同連續販賣第一級毒品，處有期徒刑拾參年。扣案如附
表（壹）所示之物，均沒收銷燬之；如附表（貳）所示之物，均
沒收；如附表（參）所示販賣毒品所得，均沒收，如全部或一部
不能沒收時，以其財產抵償之。
乙○○幫助販賣第一級毒品，處有期徒刑柒年陸月。扣案如附表
（壹）所示之物，均沒收銷燬之；如附表（貳）所示之物，均沒
收。
    事  實
一、丙○○與乙○○為男女朋友關係（嗣二人結為夫妻），其二
    人與甲○○（綽號「二月」、「三郎」）、蕭宇婷（以上二
    人均判決確定）亦為朋友關係，並與綽號「奇奇」之李嘉惠
    、綽號「妹妹」之譚婉君相互認識。李嘉惠與譚婉君（以上
    二人均判決確定）於民國九十五年初開始，承租位於桃園縣
    中壢市至善里後寮九之十四號房屋，並同住於一個房間內；
    同年二月間，李嘉惠將該租屋處另間房間借與丙○○居住，
    丙○○之女友乙○○不時會前來與丙○○同住。同年四、五
    月間，甲○○因暫時找不到住處，亦經李嘉惠借與該租屋其
    他房間暫住，因而上開人等彼此同居一處。
二、李嘉惠、譚婉君、丙○○、乙○○、甲○○等人，均明知海
    洛因、甲基安非他命，係毒品危害防制條例第二條第二項第
    一款、第二款所明定之第一、二級毒品，不得販賣。因李嘉
    惠之前曾自己及介紹他人向暱稱「基姐」或「大姐」之林高
    慧（所涉販賣第一級、第二級毒品部分，由原審另行告發，
    現另案偵查中），購買第一級毒品海洛因及第二級毒品甲基
    安非他命，積欠林高慧為數不小之債務，為期能清償該債務
    ，及仿傚林高慧藉販賣毒品謀取暴利，李嘉惠、譚婉君、丙○○及甲○○，即基於共同販賣第一級、第二級毒品之概括
    犯意聯絡，另乙○○則基於幫助販賣第一、二級毒品之犯意
    ，自九十五年二月間某日起，至同年六月十三日止，李嘉惠
    開始一方面繼續向林高慧購買海洛因及甲基安非他命作為貨
    源，一方面由丙○○、甲○○提供居住在臺北、苗栗地區等
    年籍不詳之海洛因及甲基安非他命之貨源賣主，均由李嘉惠
    負責出資購買，丙○○、甲○○負責前往賣主處批貨、取貨
    ，並由李嘉惠、丙○○先商定最低的出售價格為海洛因一公
    克約新臺幣（下同）三千元至四千元不等，甲基安非他命四
    分之一錢約七千元之價格，以及可以信任的買主後，李嘉惠
    、譚婉君、丙○○分別接聽買主電話，並在李嘉惠許可的最
    低價格之上，與買主談妥販售之數量及價格，再分由譚婉君
    、丙○○，及甲○○負責運送毒品至買主手中；李嘉惠、譚
    婉君，及基於幫助販賣之犯意，而幫忙記帳，未收取對價之
    乙○○等人，則以「Ｓ」代表海洛因、「Ｍ」代表甲基安非
    他命之方式，將每日交易情形記載於小本帳冊，另依收支情
    形分類轉記於李嘉惠所有，封面寫有「奇奇」字樣之大本帳
    冊。李嘉惠與丙○○並約定以販毒收入之百分之一或百分之
    零點五等一定比例，作為丙○○販賣毒品之酬勞，其餘獲利
    則歸李嘉惠所有。而李嘉惠則除無償提供住處供譚婉君居住
    外，並無償提供海洛因、甲基安非他命毒品予譚娩君施用，
    且不定期給予譚婉君家用及零用金；並以有償方式將海洛因
    、甲基安非他命販予甲○○，以利甲○○、蕭宇婷施用及另
    販售他人（甲○○另行販賣部分，已判決確定）。丙○○等
    人總計販售海洛因、甲基甲基安非他命予李朝宗、何順吉及
    綽號「小葉」、「源哥」、「家源」、「魯蛋」、「阿旋」
    、「阿超」、「飛飛」、「阿寬」，及販售甲基安非他命予
    綽號「阿國」、「阿吉」、「小傑」、「阿群」等，共計約
    二十餘人，販毒所得（含本錢）總計如附表三所示四百十五
    萬零一百元。
三、迨於九十五年六月十三日，曾至李嘉惠上述租屋處二次施用
    毒品之陳鳳源（業經判決確定），至上址租屋處找李嘉惠索
    取甲基安非他命毒品，適李嘉惠與買主何順吉（另案判決）
    以電話聯繫買賣七千元價格之甲基安非他命，並約定於同日
    下午四時許，在該租屋處樓下，即位於桃園縣中壢市「南亞
    工專」旁之便利商店前交易，李嘉惠即以提供甲基甲基安非
    他命予陳鳳源施用作為代價，央請陳鳳源下樓交付甲基安非
    他命予何順吉。陳鳳源遂基於與李嘉惠等人共同販賣毒品之
    犯意聯絡，於同日下午四時許，前往上址交易地點，交付何
    順吉如附表一編號三所示之甲基安非他命一包，何順吉則交
    付陳鳳源裝有七千元之香菸紙盒。因李嘉惠早經司法警察合
    法監聽，因而經埋伏久候之司法警察當場逮捕陳鳳源、何順
    吉二人，並自何順吉身上查扣如附表一編號三所示之甲基安
    他命一包。與此同時，司法警察並進入上述李嘉惠租屋處搜
    索，查獲李嘉惠、譚婉君、甲○○、蕭宇婷等人，及自李嘉
    惠、譚婉君之房間內，查扣李嘉惠、丙○○共同所有之如附
    表一編號二、三所示之海洛因、甲基安非他命、附表二所示
    用以販賣毒品所用之物，及販賣所得現金十萬六千元；另扣
    得李嘉惠、譚婉君所有如附表四編號一、二所示第二級毒品
    （此部分係李嘉惠、譚婉君於九十五年二月間承租該租屋日
    之後某日起，另行起意所持有，與本案無涉），及與本案無
    關之如附表四編號三之第四級毒品等物。再自甲○○之房間
    內查扣如附表五所示之毒品，及如附表六所示之物（上開扣
    案物品亦與本案無涉）。嗣經李嘉惠供述共犯丙○○、乙○○，而經警於同年九月三十日凌晨一時五十分許，在桃園縣
    中壢市○○路一八九號三樓一三七室拘提丙○○、乙○○到
    案，一併查悉上情。
四、案經臺北縣政府警察局汐止分局報請臺灣桃園地方法院檢察
    署檢察官追加起訴。
    理  由
壹、程序方面：
一、按被告以外之人於審判外之言詞或書面陳述，除法律有規定
　  者外，不得作為證據。被告以外之人於審判外之陳述，雖不
    符前四條（指刑事訴訟法第一百五十九條之一至第一百五十
    九條之四）之規定，而經當事人於審判程序同意作為證據，
    法院審酌該言詞陳述或書面陳述作成時之情況，認為適當者
    ，亦得為證據。刑事訴訟法第一百五十九條第一項、第一百
    五十九條之五第一項，分別定有明文。又按刑事審判上之共
    同被告，係為訴訟經濟等原因，由檢察官或自訴人合併或追
    加起訴，或由法院合併審判所形成，其間各別被告及犯罪事
    實仍獨立存在。故共同被告對其他共同被告之案件而言，為
    被告以外之第三人，本質上屬於證人，自不能因案件合併關
    係而影響其他共同被告原享有之上開憲法上權利（參見司法
    院大法官議決釋字第五八二號解釋文意旨）。查檢察官、被
    告及辯護人對於下列判決中所引用之證人及其他共同被告於
    審判外之陳述筆錄，於本院準備程序及審理期日均明示同意
    有證據能力，且迄言詞辯論終結前，亦未撤回此項同意，本
    院斟酌上開審判外筆錄及文書具相當之可信性，依前述「同
    意性」之傳聞法則例外規定，被告以外之人（含共同被告）
    於審判外之陳述，均具有證據能力。
二、另「被告以外之人於審判外之言詞或書面陳述，除法律有規
    定者外，不得作為證據」，刑事訴訟法第一百五十九條第一
    項固定有明文，然「鑑定之經過及其結果，應命鑑定人以言
    詞或報告」，同法第二百零六條第一項亦規定甚明。是鑑定
    人以「書面」為鑑定報告提出於法院，依刑事訴訟法第一百
    五十九條第一項立法理由及同法第二百零六條第一項規定，
    即具有證據能力。又法院或檢察官得囑託醫院、學校或其他
    相當之機關、團體為鑑定，或審查他人之鑑定，並準用第二
    百零三條至第二百零六條之一之規定，刑事訴訟法第二百零
　  八條第一項亦定有明文。依此，檢察官對於偵查中之案件，
    認須實施鑑定者，固應就具體個案，選任鑑定人或囑託鑑定
    機關（團體）為之；但對於司法警察機關調查中之案件，或
    有量大或急迫之情形，為因應實務之現實需求，如檢察官針
    對該類案件之性質（例如：查扣之毒品必須檢驗其成份、對
    於施用毒品之犯罪嫌疑人必須檢驗其體內有無毒品代謝反應
    、對於查扣之槍砲彈藥必須檢驗有無殺傷力、對於違反野生
    動物保育法案件必須鑑定是否屬於保育類動物案件等），認
    為當然有鑑定之必要者，經參考法務部九十二年五月二十日
    法檢字第０九二０八０二０三號函送之法務部「因應刑事訴
    訟法修正工作小組」研討之刑事訴訟法修正相關議題第二十
    一則之共識結論，以及本院於九十二年八月一日舉行之刑事
    訴訟法新制法律問題研討會第三則法律問題研討結果之多數
    說（載於司法院九十二年八月印行「刑事訴訟法新制法律問
    題彙編」第十五頁至第十八頁），基於檢察一體原則，得由
    該管檢察長對於轄區內之案件，以事前概括選任鑑定人或囑
    託鑑定機關（團體）之方式，俾便轄區內之司法警察官、司
    法警察對於調查中之此類案件，得即時送請事前已選任之鑑
    定人或囑託之鑑定機關（團體）實施鑑定，該鑑定人或鑑定
    機關（團體）亦應視同受承辦檢察官所選任或囑託而執行鑑
    定業務，其等出具之書面鑑定報告應屬刑事訴訟法第二百零
    六條所定之傳聞例外，當具有證據能力（法務部九十二年九
    月一日法檢字第０九二００三五０八三號函可供參照）。從
    而，本件扣案之毒品，經由查獲之警察單位依先前轄區檢察
    署檢察長事前概括選任鑑定機關，即法務部調查局、行政院
    衛生署管制藥品管理局、憲兵司令部刑事鑑識中心實施鑑定
    ，該鑑定機關所出具之鑑定書，即具有證據能力而得為本案
    之證據。
三、被告審判外之陳述筆錄：
    按被告之自白，非出於強暴、脅迫、利誘、詐欺、疲勞訊問
    、違法羈押或其他不正之方法，且與事實相符者，得為證據
    。被告陳述其自白係出於不正之方法者，應先於其他事證而
    為調查。該自白如係經檢察官提出者，法院應命檢察官就自
    白之出於自由意志，指出證明方法，刑事訴訟法第一百五十
    六條第一項、第三項分別定有明文。查被告丙○○、乙○○
    及其辯護人於準備程序、審判期日中，對於檢察官提出其警
    詢及偵查訊問筆錄之證據能力均不爭執，本院亦查無明顯事
    證足認檢察及警察機關於製作該等筆錄時，有對被告等施以
    法所禁止之不正方法等情事，是被告丙○○、乙○○二人在
    審判外之自白陳述筆錄，既係出於其任意性所製作，具證據
    能力。
貳、實體方面：
一、訊據上訴人即被告丙○○對於上述販賣第一、二級毒品海洛
    因、甲基安非他命之犯罪事實，於本院審理中坦承不諱；而
    上訴人即被告乙○○則坦承有為同案被告李嘉惠記帳之事實
    不諱，但矢口否認被訴販賣或幫助販賣毒品之行為，辯稱：
    伊係依李嘉惠之指示記帳，不知「Ｓ」、「Ｍ」何意，亦不
    知所記之帳目為販賣毒品之帳目云云。惟查：
(一)被告丙○○自白販賣毒品海洛因、甲基安非他命之事實，被
    告乙○○自白曾幫忙記帳之事實，除據其二人在原審及本院
    審理中供承在卷外，業據原審分離審判程序，經同案被告李
    嘉惠、譚婉君各以證人地位結證互核其供述情節相符，並有
    證人何順吉於審判中證述：其向李嘉惠購買安非他命，多由
    丙○○交付等情在卷；及證人程永超指證向被告丙○○買受
    毒品之警詢筆錄一件，程永超、丙○○行動電話通聯紀錄及
    合法監聽譯文各一件在卷足證，以及扣案如附表一、二所示
    毒品及用以販賣毒品之證物、法務部調查局、行政院衛生署
    管制藥品局、憲兵司令部刑事鑑定中心鑑定書等在卷可證。
    是被告等之自白及不利己之陳述，堪認屬實。
(二)證人李嘉惠於原審證稱：丙○○、甲○○二人都無資金，除
    向林高慧販入毒品貨源外，其自己已無貨源，但丙○○、甲○○有介紹位於台北、苗栗及其他地區之海洛因、安非他命
　　之貨源等情。另證人李嘉惠並供述：曾經有次應甲○○之報
　  價，請甲○○持二十九萬元至台北購買毒品，結果甲○○遇
    搶，沒有帶回毒品，甲○○因而受傷，且有報警，事後向該
    賣家查證，是以二十七萬元要出售，是否甲○○要從中賺取
    ，我不清楚等語。而此遭搶一事，被告丙○○亦稱其事後知
    悉；又被告丙○○並供稱稱：曾帶甲○○至苗栗地區找其他
    賣家貨源等語。又證人李嘉惠另證稱，甲○○於九十五年四
　　、五月間搬來同住後，曾有幾次請他幫忙送毒品給買家，丙○○、譚婉君應該知悉等語。李嘉惠並詳細證稱其過程（略
　  以）：「毒品平常都是丙○○在送，有時丙○○不在，我會
    找甲○○去送，因為我會記載當天需要送的客戶，丙○○會
    發現有些客戶不是他去送，我告訴他是甲○○去送的」等語
    。又李嘉惠尚證稱：甲○○幫忙送毒品未有代價，純粹是出
    於幫忙之意思，所以帳冊上不會記載其抽成等語，對此被告
    丙○○、證人譚婉君亦均不否認，顯見被告丙○○有與甲○○、李嘉惠等人共同販賣毒品之事實。
(三)被告乙○○雖辯稱：伊僅係依指示記載，不知所記內容何意
    云云。然被告乙○○與丙○○係男女朋友關係，且同居一處
    ，被告丙○○販賣毒品海洛因、甲基安非他命之犯行，被告
    乙○○難推諉不知。而其在記載帳簿內，尚知區分「Ｓ」、
    「Ｍ」之不同，若不知所記之內容為何意，如何擔保帳簿記
    載之正確性，被告乙○○所辯：伊僅單純依指示記帳，不知
    記帳內容為何，顯與常情相違。
(四)末查，就販賣所得部分，被告李嘉惠、譚婉君、丙○○、甲○○共同販賣毒品所得，因販賣之人數、次數眾多，客觀上
    難以精細計算，而檢察官於追加起訴書中依據扣案帳冊之記
    載，認定販賣所得總計四百零三萬七千一百元，此李嘉惠固
    不否認，譚婉君、丙○○、甲○○亦不爭執在卷。雖李嘉惠
    辯稱此為總收入，應扣除本錢，實際獲利僅一百餘萬元，惟
    此等販賣毒品之犯罪所得，法律並無應扣除成本之明文，且
    要求法院另行扣除被告花費之成本，不僅徒增調查證據上之
    困難，且客觀上該等成本實難以認定（被告販入過程及運送
    途中之花費、包裝毒品之花費要否計入？），勢落入被告自
    言自語之窘境，是本院認為不應扣除成本，當係立法者之原
    意。本院逕依檢察官所提出之金額，計入現場查扣之現金及
    何順吉交付之七千元，認定被告李嘉惠、譚婉君、丙○○、
    甲○○共同販賣毒品之所得如附表三所示之金額，共犯陳鳳
    源所得為如附表三編號三之金額。
二、查被告行為後，刑法部分條文業於九十四年二月二日經總統
    以華總一義字第０九四０００一四九０一號令修正公布，並
    自九十五年七月一日起生效施行（下稱現行刑法）；復參酌
    最高法院九十五年五月二十三日第八次刑事庭會議決議意旨
    ，現行刑法第二條第一項之規定，係規範行為後法律變更所
    生新舊法律比較適用之準據法，於現行刑法施行後，應適用
    現行刑法第二條第一項之規定，為「從舊從輕」之比較；又
    比較時應就罪刑有關之共犯、未遂犯、想像競合犯、牽連犯
    、連續犯、結合犯，以及累犯加重、自首減輕暨其他法定加
    減原因（如身分加減）與加減例等一切情形，綜其全部罪刑
    之結果而為比較。次查：
(一)被告行為時之刑法第五十六條規定：「連續數行為而犯同一
    之罪名者，以一罪論。但得加重其刑至二分之一。」惟現行
    刑法已刪除前開關於連續犯之規定，此刪除雖非犯罪構成要
    件之變更，但顯已影響行為人刑罰之法律效果，自屬法律有
    變更，比較新、舊法結果，以被告行為時之刑法論以連續犯
    之規定，較有利於被告。
(二)舊刑法第二十八規定「二人以上共同實施犯罪之行為者，皆
    為正犯」，新刑法第二十八條則規定「二人以上共同實行犯
    罪之行為者，皆為正犯」，揆諸本條之修正理由係為釐清陰
    謀共同正犯、預備共同正犯是否合乎正犯之要件，而修正後
    其範圍已有所減縮，自以修正後之規定有利於被告。
(三)修正前刑法第六十四條第二項規定：死刑減輕者，為無期徒
    刑，或為十五年以下十二年以上有期徒刑；修正後為：死刑
    減輕者，為無期徒刑。又修正前刑法第六十五條第二項規定
    ：無期徒刑減輕者，為七年以上有期徒刑；修正為無期徒刑
    減輕者，為二十年以下十五年以上有期徒刑；比較新舊法之
    規定，顯以修正前刑法第六十四條第二項、第六十五條第二
    項之規定有利。
　　是經整體綜合比較全部罪刑之結果，以九十五年七月一日生
　  效施行前之刑法規定，較有利於被告，依現行刑法第二條第
    一項前段規定，自應適用被告行為時之法律即修正前之刑法
    規定。至被告等行為後，刑法第五十五條關於想像競合犯之
　　規定亦經修正，修正後刑法第五十五條與修正前同條「以一
    罪論」之規定相同，雖增訂有但書「但不得科以較輕罪名所
    定最輕本刑以下之刑」之限制，惟此屬法理之當然，僅係將
　  法理明文化，非屬法律之變更，是上述關於想像競合犯條文
    之修正，非屬刑法第二條第一項所指法律有變更，應逕行適
    用新法。另被告乙○○行為後，刑法第三十條之規定，亦於
    九十五年七月一日修正施行，修正施行前之規定為：「幫助
　　他人犯罪者，為從犯。雖他人不知幫助之情者，亦同。從犯
　  之處罰，得按正犯之刑減輕之」。現行規定則為：「幫助他
    人實行犯罪行為者，為幫助犯。雖他人不知幫助之情者，亦
    同。幫助犯之處罰，得按正犯之刑減輕之」。查本條之修正
    ，僅係將「從犯」修正為「幫助犯」，亦應逕行適用新法。
    至刑法第五十九條關於酌減其刑之規定用語，相較於修正前
　　刑法第五十九條，雖增列「顯」可憫恕，以及「認科以最低
　  度刑仍嫌過重者」之限制，惟參諸該條立法理由，僅係將法
    院實務就修正前刑法第五十九條適用標準之明文化，非屬法
    律之變更，同應適用新法處斷。
三、按海洛因、甲基安非他命品分屬毒品危害防制條例第二條第
    二項第一款、第二款所明定之第一級、第二級毒品。故核被
    告丙○○所為，係犯毒品危害防制條例第四條第一項、第二
    項之販賣第一級、第二級毒品罪，其販賣前持有第一級毒品
    、第二級毒品之低度行為，應為販賣毒品之高度行為所吸收
    ，不另論罪。被告乙○○所為，則係犯刑法第三十條、毒品
    危害防制條例第四條第一項、第二項之幫助販賣第一級、第
    二級毒品罪，應依刑法第三十條第二項之規定減輕其刑。按
    「販賣」毒品之構成要件行為，至少應包含買賣之意思表示
    合致、交付毒品及收受金錢。被告丙○○參與接聽電話與買
    主洽談毒品種類、數量，並與李嘉惠以抽成方式賺取出售毒
    品所得之百分之一或百分之零點五作為報酬，尚提供李嘉惠
    毒品貨源，丙○○、甲○○並負責為李嘉惠運送交付毒品予
    買主。陳鳳源為李嘉惠運送交付安非他命，即令係以幫助之
    犯意，惟所為均屬「販賣」之構成要件要素，已非僅止於幫
    助他人犯罪之構成要件以外行為，是被告丙○○與李嘉惠、
    譚婉君、甲○○、陳鳳源間，有犯意聯絡及行為分擔，為共
    同正犯。至被告乙○○僅偶有參與記帳之行為，並未接聽電
    話或運送交付毒品，其係以幫助之犯意參與他人犯罪之構成
    要件以外行為，應僅成立幫助販賣第一、二級毒品罪。又被
    告丙○○所為販賣第一、二級毒品罪，乙○○所為幫助販賣
    第一、二級毒品罪，均係基於一犯罪決意，隨機由買主決定
    購買第一級或第二級毒品，被告乙○○更係基於一個犯罪決
    意，記載李嘉惠不論係販賣第一級或第二級毒品之帳目，是
    其等所為同時觸犯連續販賣、幫助販賣第一級毒品及第二級
    毒品罪，二罪名間為想像競合關係，應依修正後刑法第五十
    五條之規定，從一重論以毒品危害防制條例第四條第一項之
    販賣第一級毒品罪、幫助販賣第一級毒品罪。被告丙○○所
    為數販賣行為，時間緊接，犯罪構成要件相同，顯係基於概
    括犯意為之，應依修正前刑法第五十六條連續犯之規定論以
    一罪，但因所涉為死刑、無期徒刑之罪，故依刑法第六十四
    條第一項、第六十五條第一項之規定不予加重其刑。又被告
    丙○○對於所涉犯行，於審判中坦承販賣毒品犯行，其對如
    此重刑之罪於審理中仍願自白，實屬難能可貴，被告丙○○
    並進而明確指證共犯甲○○，縮短並順暢法院調查證據程序
　　，減少司法資源之浪費，且被告丙○○僅係向共犯李嘉惠抽
　  成，所得非鉅大利益；被告乙○○則係因其男友丙○○從事
    販賣犯行，基於情感因素始參與其中，且被告乙○○所為更
    係記帳之構成要件外之行為，危害程度尚低。而被告二人所
    涉係死刑、無期徒刑之重罪，本院認對被告丙○○、乙○○
    即使宣告法定最低刑度之無期徒刑，猶嫌過重，自有「情輕
    法重」之憾，依據司法院大法官議決釋字第二六三號解釋之
    意旨，並依被告丙○○、乙○○等客觀之犯行與主觀之惡性
　　二者加以考量，對被告二人處以有期徒刑，已符犯罪之情狀
　  可憫恕者之情事，並可達防衛社會之目的，爰均適用刑法第
    五十九條之規定酌量減輕其刑，被告乙○○部分並遞減之。
四、原審詳加調查，認被告丙○○、乙○○犯行明確而予以論罪
    科刑，固非無見，惟：（一）修正後刑法第二十八條共同正
    犯之範圍已有所減縮，應依刑法第二條第一項之規定比較適
    用，原判決逕予適用舊法之規定，尚有未洽；（二）刑法第
    三十條、第五十九條、第五十五條有關幫助犯、酌減其刑及
    想像競合犯之規定，僅係法律用語之變更，或將法院實務適
    用標準之明文化，並非法律之變更，應逕行適用新法，原判
    決適用行為時舊法論科，亦有不當：（三）被告乙○○係基
    於一幫助之犯意，為被告丙○○等人記帳，其固有多次之記
    帳行為，但應係在一幫助犯意下之接續行為，原判決論以連
    續犯（判決書第十九頁第四行），於主文欄卻未諭知「連續
    幫助」，自有違誤：（四）刑法第六十四條第一項、第六十
    五條第一項規定死刑、無期徒刑不得加重，原判決論以被告
    丙○○為連續犯，然就所涉死刑、無期徒刑不得加重之規定
    未加說明，尚欠妥適；（五）刑法第六十四條第二項、第六
    十五條第二項有關死刑、無期徒刑減輕之規定，亦有所修正
    ，並以修正前之規定有利於行為人，原判決未予比較適用，
    同有不當。是被告丙○○以原審量刑過重，被告乙○○上訴
    否認知情，指摘原判決不當，依上開說明，固無理由，但原
    判決既有上開可議之處，自應由本院撤銷，並審酌被告丙○○以營利意圖，有償提供毒品予人施用之行為，被告乙○○
    為丙○○之女友，出於幫助之犯意，其等所為將助長施用毒
    品行為之更形猖獗，且此類行為所生危害，非僅使多數人之
    生命、身體法益受侵害，影響所及甚且危害社會、國家之健
    全發展，毒品犯罪等犯罪目的、手段及所生危害；及被告二
    人在犯罪行為中之分工程度；及犯罪後之態度等一切情狀，
    分別量處如主文第二項、第三項所示之刑，以資懲儆。
五、末按查獲之毒品及專供製造或施用毒品之器具，不問屬於犯
    人與否，均沒收銷燬之；犯毒品危害防制條例第四條之罪者
    ，其供犯罪所用或因犯罪所得之財物，如全部或一部不能沒
    收時，追徵其價額或以其財產抵償之。毒品危害防制條例第
    十八條第一項前段、第十九條第一項分別定有明文。此係排
    除刑法關於沒收規定之義務沒收特別規定。查扣案如附表一
    所示海洛因、甲基安非他命等毒品，因該等包裝與毒品甚難
    分離，或分離需費過鉅，且執行沒收之機關，於銷燬毒品時
    ，並無將毒品與包裝袋析離分別銷燬多此一舉之情，曾經法
    務部調查局九十三年十一月十六日調科壹字第０九三六二三
    九六五五０號函覆臺灣屏東地方法院之函示中有所說明。各
    包裝袋又無特別單獨分離之價值，是應與各該毒品一體同視
    為毒品，依前述條例第十八條第一項前段，一併沒收銷燬之
    如附表二所示之物，係如附表所載各被告販賣毒品所用之物
    ，應依毒品危害防制條例第十九條第一項前段沒收之。被告
    丙○○所涉如附表三所示之物，係共犯販賣毒品所得之物，
    亦應依毒品危害防制條例第十九條第一項前段沒收之，如全
    部或一部不能沒收時，以其財產抵償之。
據上論斷，應依刑事訴訟法第三百六十九條第一項前段、第三百
六十四條、第二百九十九條第一項前段，毒品危害防制條例第四
條第一項、第二項、第十八條第一項、第十九條第一項，刑法第
十一條前段、第二條第一項、修正前第二十八條、修正前第五十
六條、第三十條、第五十五條、第五十九條、修正前第六十四條
第二項、第六十五條第二項，判決如主文。
本案經檢察官林炳雄到庭執行職務。
中　　華　　民　　國　　96　　年　　10　　月　　23　　日
                  刑事第四庭  審判長法  官  蔡秀雄
                                    法  官  陳國文
                                    法  官  鄭水銓
以上正本證明與原本無異。
如不服本判決，應於收受送達後十日內向本院提出上訴書狀，其
未敘述上訴之理由者，並得於提起上訴後十日內向本院補提理由
書狀（均須按他造當事人之人數附繕本）。
                                    書記官  劉貞達
中　　華　　民　　國　　96　　年　　10　　月　　30　　日
【附表一】李嘉惠、譚婉君、丙○○、甲○○、陳鳳源共同販賣
　　　　　毒品所用之毒品（陳鳳源指編號三）
┌──┬────────────────────┬─────────┐
│編號│        扣  案  物                      │ 備  註           │
├──┼────────────────────┼─────────┤
│ 一 │海洛因二十一包（均含一級毒品海洛因成分。│扣案地：95.06.13  │
│    │原扣案十七包，其中四包內均有二分裝包，故│桃園縣中壢市至善里│
│    │共二十一包，合計淨重一００‧０九公克，空│後寮9之14號       │
│    │包裝總重一四‧二四公克，人工鑑別編號：０│                  │
│    │00000000號）。                  │                  │
├──┼────────────────────┼─────────┤
│ 二 │安非他命十五包（內政部警政署刑事警察局鑑│扣案地：95.06.13  │
│    │定編號為1-1至1-15，隨機抽取編號1-2鑑定。│桃園縣中壢市至善里│
│    │驗前總毛重四一‧０三公克，包裝塑膠袋總重│後寮9之14號       │
│    │約七‧八三公克 （其中編號1-2淨重十七‧七│                  │
│    │五公克，取０‧三七公克鑑定用罄，餘十七‧│                  │
│    │三八公克，檢出二級毒品甲基安非他命成分）│                  │
│    │，依據抽測純度值推估驗前總純值淨重約三一│                  │
│    │‧五一公克）。                          │                  │
├──┼────────────────────┼─────────┤
│ 三 │安非他命一包（檢出二級毒品甲基安非他命成│扣案地：陳鳳源交付│
│    │分。送驗數量含袋重０‧二二八公克，驗餘數│，自何順吉身上查扣│
│    │量含袋重０‧二二三公克）                │                  │
└──┴────────────────────┴─────────┘
【附表二】李嘉惠、譚婉君、丙○○、甲○○、陳鳳源共同販賣
　　　　　毒品所用及所得之物
┌──┬───────────────┬─────────┐
│編號│        扣  案  物            │ 備  註           │
├──┼───────────────┼─────────┤
│    │安非他命吸食器三組            │扣案地：95.06.13  │
│    │                              │桃園縣中壢市至善里│
│    │                              │後寮9之14號       │
├──┼───────────────┼─────────┤
│    │分裝匙一個                    │                  │
├──┼───────────────┼─────────┤
│    │郵局存摺二本                  │                  │
├──┼───────────────┼─────────┤
│    │殘渣袋一批                    │                  │
├──┼───────────────┼─────────┤
│    │分裝袋一批                    │                  │
├──┼───────────────┼─────────┤
│    │分裝袋三十九個                │                  │
├──┼───────────────┼─────────┤
│    │帳冊二本                      │                  │
├──┼───────────────┼─────────┤
│    │販毒手稿十張                  │                  │
├──┼───────────────┼─────────┤
│    │行動電話五支                  │                  │
├──┼───────────────┼─────────┤
│    │磅秤一台                      │                  │
├──┼───────────────┼─────────┤
│    │杵樁一組                      │                  │
├──┼───────────────┼─────────┤
│    │行動電話二支                  │（陳鳳源身上）    │
├──┼───────────────┼─────────┤
│    │仟元新臺幣現鈔七張（共七千元）│（陳鳳源身上）    │
├──┼───────────────┼─────────┤
│    │監視器螢幕一個                │                  │
├──┼───────────────┼─────────┤
│    │監視器鏡頭二個                │                  │
├──┼───────────────┼─────────┤
│    │仟元新台幣現鈔一百零六張（共十│                  │
│    │萬六千元）                    │                  │
└──┴───────────────┴─────────┘
【附表三】李嘉惠、丙○○、譚婉君、甲○○、陳鳳源共同販賣
　　　　　毒品所得（陳鳳源指編號三）
┌──┬──────────────────┬──────┐
│編號│販毒所得總額（新臺幣）              │備　　　　考│
├──┼──────────────────┼──────┤
│ 一 │四百零三萬七千一百元　              │依卷附帳冊手│
│    │                                    │稿記載計算  │
├──┼──────────────────┼──────┤
│ 二 │十萬六千元          　              │附表二查扣現│
│    │                                    │金          │
├──┼──────────────────┼──────┤
│ 三 │七千元                              │附表二查扣現│
│    │                                    │金          │
├──┼──────────────────┼──────┤
│總計│四百十五萬零一百元　　　　　　      │            │
└──┴──────────────────┴──────┘
【附表四】李嘉惠、譚婉君持有之毒品
┌──┬────────────────────┬─────────┐
│編號│        扣  案  物                      │ 備  註           │
├──┼────────────────────┼─────────┤
│ 一 │大麻二包（均含二級毒品大麻成分。共重０‧│扣案地：95.06.13  │
│    │六八公克，空包裝總重０‧五二公克，人工鑑│桃園縣中壢市至善里│
│    │別編號：000000000號）          │後寮9之14號       │
├──┼────────────────────┼─────────┤
│ 二 │搖頭丸二包（共十四顆，內政部警政署刑事警│同上              │
│    │察局予以編號3 ，均為黃色圓形藥錠，隨機抽│                  │
│    │取五顆磨混鑑定。驗前總毛重四‧七一公克，│                  │
│    │包裝塑膠袋總重約０‧七０公克，共取一‧三│                  │
│    │五公克鑑定用罄，總餘二‧六六公克。均檢出│                  │
│    │二級毒品3,4-亞甲基雙氧甲基安非他命 (ＭＤ│                  │
│    │ＭＡ，俗稱搖頭丸)，及3,4-亞甲基雙氧-N-乙│                  │
│    │基安非他命 (ＭＤＡ，ＭＤＥＡ) 等成分）。│                  │
├──┼────────────────────┼─────────┤
│ 三 │一粒眠三包（共七顆，計二種型態，內政部警│扣案地同上        │
│    │政署警察局鑑定編號為2-1及2-2，驗前總毛重│（第四級毒品不構成│
│    │一‧八九公克，包裝塑膠袋重０‧六三公克。│犯罪）            │
│    │(1)編號2-1 部分：均為粉紅色圓形藥錠，隨機│                  │
│    │　抽取三顆磨混鑑定，驗前總淨重０‧七二公│                  │
│    │  克，共取０‧五四公克鑑定用罄，餘０‧一│                  │
│    │  八公克，均檢出四級毒品硝甲西泮 (硝甲氮│                  │
│    │  平，俗稱一粒眠) 成分。                │                  │
│    │(2)編號2-2部分：均為綠色圓形藥錠， 隨機抽│                  │
│    │　取二顆磨混鑑定，驗前總淨重０‧五四公克│                  │
│    │　，共取０‧三四公克鑑定用罄，餘０‧二０│                  │
│    │　公克，均檢出四級毒品硝甲西泮 (硝甲氮平│                  │
│    │  ，俗稱一粒眠) 成分。                  │                  │
└──┴────────────────────┴─────────┘
【附表五】甲○○、蕭宇婷九十六年六月十三日查扣共同販賣毒
          品所用之毒品
┌──┬────────────────────┬─────────┐
│編號│        扣  案  物                      │ 備  註           │
├──┼────────────────────┼─────────┤
│ 一 │海洛因五包（均含一級毒品海洛因成分，合計│扣案地：95.06.13  │
│    │淨重０‧六九公克，空包裝總重０‧九一公克│桃園縣中壢市至善里│
│    │，人工鑑別編號：000000000號）  │後寮9之14號       │
│    │                                        │（甲○○房間）    │
├──┼────────────────────┼─────────┤
│ 二 │安非他命一包（檢出二級毒品甲基安非他命成│扣案地：95.06.13  │
│    │分，送驗數量：０‧九一六公克，驗餘數量０│桃園縣中壢市至善里│
│    │‧八九九公克）                          │後寮9之14號       │
│    │                                        │（甲○○房間）    │
└──┴────────────────────┴─────────┘
【附表六】甲○○、蕭宇婷九十六年六月十三日查扣共同販賣毒
          品所用及所得之物
┌──┬───────────────┬─────────┐
│編號│        扣  案  物            │ 備  註           │
├──┼───────────────┼─────────┤
│ 一 │行動電話四支                  │扣案地：95.06.13  │
├──┼───────────────┤桃園縣中壢市至善里│
│ 二 │磅秤一台                      │後寮9之14號       │
├──┼───────────────┤（甲○○房間）    │
│ 三 │安非他命吸食器二組            │                  │
└──┴───────────────┴─────────┘
附錄本案論罪科刑法條全文－－
毒品危害防制條例第四條：
製造、運輸、販賣第一級毒品者，處死刑或無期徒刑；處無期徒
刑者，得併科新臺幣一千萬元以下罰金。
製造、運輸、販賣第二級毒品者，處無期徒刑或七年以上有期徒
刑，得併科新臺幣七百萬元以下罰金。
製造、運輸、販賣第三級毒品者，處五年以上有期徒刑，得併科
新臺幣五百萬元以下罰金。
製造、運輸、販賣第四級毒品者，處三年以上十年以下有期徒刑
，得併科新臺幣三百萬元以下罰金。
製造、運輸、販賣專供製造或施用毒品之器具者，處一年以上七
年以下有期徒刑，得併科新臺幣一百萬元以下罰金。
前五項之未遂犯罰之。
